臺灣臺北地方法院刑事判決　　　　　　　100年度訴字第586號
公　訴　人　臺灣臺北地方法院檢察署檢察官
被　　　告　鄭德龍
上列被告因偽造文書案件，經檢察官提起公訴（100年度偵字第
1205號），本院判決如下：
    主  文
鄭德龍行使偽造私文書，足以生損害於他人，處有期徒刑捌月，
減為有期徒刑肆月，如易科罰金，以新臺幣壹仟元折算壹日。如
附表所示之物均沒收。
    事  實
一、鄭德龍於民國95年間係受雇於忠漢建設股份有限公司（下稱
    忠漢公司），因中國人造纖維股份有限公司（下稱中纖公司
    ）擬購置土地開發，惟其目標土地即臺北市○○區○○段 2
    小段土地之地主多達26名，中纖公司遂將向地主遊說簽約事
    宜委由忠漢公司處理。忠漢公司不動產開發部經理王忠源即
    指示鄭德龍負責遊說上開直興段2小段313地號土地地主吳來
    好、辜韋超、辜慶章、辜慶榮等共4 人同意出賣之事宜，並
    將中纖公司已經打印完成且已在買方欄蓋章之不動產買賣契
    約書4 份交付予鄭德龍，並口頭約定事成後鄭德龍可得約新
    臺幣（下同）50萬元佣金。鄭德龍嗣於同年8、9月間探詢前
    揭4名地主有無出售意願，而已明確知悉吳來好等4人均無意
    出售土地等情。然於同年9 月間，鄭德龍經高品玲介紹，認
    識自稱為上開4 位地主之親戚、名字為「吳金青」之成年男
    子，該男子並自詡能說服地主簽約，鄭德龍遂於同年10月間
    託該男子說服地主，約地主來中纖公司辦公室簽約，並將前
    述不動產買賣契約書4 份交付該男子，口頭約定事成後將支
    付自己佣金之一半予「吳金青」。詎「吳金青」竟基於偽造
    私文書之犯意，於95年10月間某日（24日以前），在不詳地
    點，未經上開4 名地主授權，以不詳方法偽簽並偽造「吳來
    好」、「辜韋超」、「辜慶章」、「辜慶榮」之簽名與印文
    於上開中纖公司已打印好的4 份不動產買賣契約書上，而完
    成偽造私文書後，交付於鄭德龍。詎鄭德龍明知吳來好等 4
    位地主無出賣之意，前揭4 份不動產買賣契約書顯為偽造，
    竟基於行使偽造私文書之犯意，於同年10月23至24日間某時
    ，在位於臺北市中正區○○○路○ 段50號之中纖公司辦公室
    附近將該4 份不動產買賣契約書交付王忠源以行使之，王忠
    源嗣再交還予委任人中纖公司，足生損害於吳來好、辜韋超
    、辜慶章、辜慶榮及中纖公司。嗣經不知情之中纖公司持前
    揭4 份偽造之不動產買賣契約書，向本院民事庭起訴請求吳
    來好等人履行買賣契約，經吳來好等人訴請檢察官偵辦，因
    悉上情。
二、案經吳來好、辜韋超、辜慶章、辜慶榮等訴由臺灣臺北地方
    法院檢察署檢察官偵查起訴。
    理  由
一、證據能力：
  (一)按被告以外之人於審判外之言詞或書面陳述，除法律有規定
    者外，不得作為證據；被告以外之人於偵查中向檢察官所為
    之陳述，除顯有不可信之情況者外，得為證據，刑事訴訟法
    第159條第1項、第159條之1第2 項定有明文。查本院所引用
    證人即告訴人辜韋超、辜慶章、辜慶榮與證人王忠源、高品
    玲於偵查中之陳述，核與前揭規定並無不合，應屬有證據能
    力。次按憲法固保障被告詰問權，然此權利為當事人得處分
    者，若法院賦予被告行使之機會而被告不行使之，即無不當
    限制詰問權之問題。查本院分別於準備程序及審判程序中訊
    問被告有無證據請求調查，被告均未聲請傳喚上揭證人詰問
    （見本院卷第14頁及第33頁），應認被告放棄行使詰問權。
    又本院於審理程序中已依有關書證之規定提示上揭證人於偵
    查中之筆錄並告以要旨，令當事人表示意見，完成法定調查
    程序，是上揭證人偵查中陳述自得為本院認定犯罪事實之依
    據。
  (二)至其餘本院所引用之非供述證據，查無違反法定程序取得之
    情事，依刑事訴訟法第158條之4之規定反面解釋，自得採為
    認定犯罪事實之依據。
二、訊據被告鄭德龍固坦承有於95年10月23日至24日間，在上述
    中纖公司辦公室附近，將「吳金青」冒告訴人即被害人吳來
    好等4人名義偽造之不動產買賣契約書共4份交付王忠源以行
    使等情，惟矢口否認有何行使偽造私文書犯行，辯稱：其不
    知該4 份不動產買賣契約書為偽造，並無犯罪動機云云。經
    查：
  (一)上開4 份不動產買賣契約書為偽造，且係由被告於上揭時地
    交付予王忠源等情，業據證人即被害人辜韋超、辜慶章、辜
    慶榮與證人即被告之雇主王忠源於偵查中結證明確（見臺灣
    臺北地方法院檢察署99年度他字第4898號卷第26、27頁，99
    年度偵字第20418 號卷第64、65頁），復有上開偽造之不動
    產買賣契約書4份之影本在卷可考（見同上他字卷第5至20頁
    ），且為被告所承認，此情已堪認定。
  (二)被告固辯稱其不知該等契約書為偽造云云，然被告亦就其認
    識以及與「吳金青」合作之經過供稱：其於95年間經高品玲
    介紹認識「吳金青」，僅見過兩次，不清楚「吳金青」為地
    主的何種親戚；其原本要求「吳金青」帶地主來簽約，但「
    吳金青」3、4天後直接交付簽好之不動產買賣契約書，當時
    其很訝異等語（見臺灣臺北地方法院檢察署100年度偵字第1
    205 號卷第21、22頁，本院卷第31頁反面至第32頁），是95
    年間被告與「吳金青」非熟識，被告並不知「吳金青」是否
    確實為地主吳來好等人之親戚，且「吳金青」並未攜同地主
    吳來好等人本人前來簽約，被告已感到訝異，顯見被告當時
    對該等契約書是否地主本人所簽已有懷疑，並非完全信賴「
    吳金青」。又被告供稱：其未實際確認地主身分，但轉交該
    等不動產買賣契約書予王忠源時，其告知王忠源已經核對過
    地主之身分等語（見臺灣臺北地方法院檢察署99年度偵字第
    20418 號卷第62、63頁），益徵被告應已知悉該等契約書非
    地主本人所簽，為免雇主與委託人疑惑而不支付佣金，始不
    告知雇主取得契約書之實情，反而向其保證已經確認過契約
    之書真正。復參酌被告至95年間已經從事仲介業9 年，業經
    被告於審理中自承（見本院卷第32頁），被告顯有一定之仲
    介專業經驗與素養，當不至於完全相信身分未明之「吳金青
    」。況本件4 份不動產買賣契約總價金高達3,708萬8,000元
    ，為金額龐大之交易，衡情被告於本案中會更小心，實難認
    被告會聽信「吳金青」片面之詞；且4 份買賣契約書中就辜
    慶章、辜慶榮兩份之乙方（賣方）欄位之身分證統一編號完
    全相同，有各該不動產買賣契約書影本附卷可稽（見同上他
    字卷第16、20頁），有明顯之錯誤，被告依其專業不可能未
    發現等情，在在足徵被告明知本件「吳金青」所交付之4 份
    不動產買賣契約書係偽造，並非地主吳來好、辜韋超、辜慶
    章、辜慶榮本人所簽名蓋章，是被告有行使偽造私文書之故
    意乙情洵堪認定，被告以前詞置辯，洵難採信。
  (三)至被告雖另辯稱吳來好等人所有之上開土地於開發案無影響
    ，故其無犯罪動機云云，惟查：該等不動產賣賣契約書均於
    第3條第1 項後段約定：「乙方（賣方）同意萬華區○○段○
    ○段261、302、303、304、305、309、310、311、312、313
    等地號10筆土地全部簽約完成時，領取上述款項。」並於契
    約書末附註：「甲乙雙方同意，甲方整合契約第3條第1項土
    地所有權人期限至民國95年10月22日止，逾期契約自動作廢
    」等語，有該等契約書影本附卷可考（見同上他字卷第6、7
    頁）。是上開土地於開發案需10筆土地之26名地主均簽約完
    成，各別之買賣契約始生效力，被告為使買賣成交，以獲得
    本件開發案之佣金，確實需取得吳來好等人簽約完成之契約
    ，顯有犯罪之動機，被告是項辯稱，無可採認。
  (四)另證人高品玲固於偵查中證稱：係其介紹「吳金青」給被告
    等語，然此僅可佐證有自稱「吳金青」之人存在。其又證稱
    ：之後土地如何處理，均是其與被告、「吳金青」二人以電
    話聯絡得知等語，核與被告供稱：「吳金青」交付契約書予
    伊時，只有其與「吳金青」在等語相符（見100 年度偵字第
    1205號卷第10、22頁），是證人高品玲於被告與「吳金青」
    進行聯絡、交付不動產買賣契約書等事宜時並未在場，其就
    相關事實之證言均係轉述被告、「吳金青」之說詞，並無親
    身經歷瞭解，尚難採為對被告有利之認定。
  (五)綜上所述，本件事證明確，被告上開行使偽造私文書之犯行
    已堪認定，其所辯均非可採。
三、核被告所為，係犯刑法第216條、第210條之行使偽造私文書
    罪。爰審酌該等偽造之不動產買賣契約所涉金額龐大、對被
    害人等造成進行訴訟，浪費勞力、時間與費用等損害，以及
    被告犯後仍否認犯行，態度非佳等一切情狀，量處如主文所
    示之刑。又被告犯罪時間係在96年4 月24日之前，合於中華
    民國九十六年罪犯減刑條例之規定，應依法減其宣告刑二分
    之一，並諭知易科罰金之折算標準。再按偽造之印章、印文
    或署押，不問屬於犯人與否，沒收之，刑法第219 條定有明
    文。本件如附表所示上開不動產買賣契約書上之「吳來好」
    、「辜韋超」、「辜慶章」、「辜慶榮」之印文與署名均係
    偽造，業如前述，爰依前揭規定諭知沒收。而上開不動產買
    賣契約書雖屬偽造之私文書，然業經交付王忠源嗣再交還予
    中纖公司，已非被告所有，無從宣告沒收，併此敘明。
四、至再被告雖表明其願意接受測謊等語，惟按測謊鑑驗是就受
    測人對相關事項詢答，對應其神經、呼吸、心跳等反應而判
    斷，鑑驗結果有時也因受測人生理、心理因素而受影響，其
    結果未具有全然的準確性，雖可作為審判參考，但非屬判斷
    之唯一及絕對依據，是否可採，仍應由法院斟酌取捨，況被
    告確有於上開時、地為本件犯行，業據本院認定如上，爰認
    被告此部分之聲請，並無調查必要性。另查全國名為「吳金
    青」之該男子，於95年5月8日起至95年12月6 日止之期間在
    法務部矯正署臺東監獄服刑，且於99年2 月21日已經死亡，
    有個人基本資料表查詢結果、完整矯正簡表各一份在卷可按
    （見本院卷第19至20頁背面），依上開查詢結果可知該吳金
    青於95年10月間不可能在外偽造文書，而被告又無法提出當
    時自稱為「吳金青」之男子之真實年籍資料供本院調查傳喚
    ，是此部分顯屬調查不能之證據，均附此敘明。
五、又公訴人雖另補充理由略以：「吳金青」係幽靈抗辯，該 4
    份不動產買賣契約書應為被告所偽造，因認被告涉有偽造私
    文書罪嫌云云。然所謂「幽靈抗辯」係指被告所提出之訴訟
    上不能證明的積極抗辯，且不合社會生活上之常態經驗時，
    對於既已存在的積極罪證，都是不足以用來形成合理懷疑者
    ，惟訊據被告矢口否認有何偽造私文書犯行，辯稱：該等契
    約係「吳金青」交付等語，核與證人高品玲證述相符，已如
    前述，是尚難遽認並無自稱「吳金青」之人存在，此情形與
    一般幽靈抗辯尚屬有別，被告所辯尚屬可採，應為被告有利
    之認定。倘公訴人所指此部分成立犯罪，因受前開已成立犯
    罪之行使偽造私文書犯行所吸收，為實質上一罪關係，爰不
    另為無罪之諭知。
據上論斷，應依刑事訴訟法第299條第1 項前段，刑法第216條、
第210條、第219條、第41條第1 項前段，中華民國九十六年罪犯
減刑條例第2條第1項第3款、第7條、第9條，判決如主文。
本案經檢察官張成業到庭執行職務
中    華    民    國   100    年    6     月    30    日
                  刑事第十四庭審判長法  官  吳冠霆
                                    法  官  李殷君
                                    法  官  賴武志
附表
┌──┬──────────┬─────┬─────────────┐
│編號│  偽造之印文及署押  │  數量    │       備       註        │
├──┼──────────┼─────┼─────────────┤
│ 1  │「吳來好」印文及署名│印文拾肆枚│附於不動產買賣契約書（見同│
│    │                    │署名壹枚  │上他字卷第6頁至第8頁）    │
├──┼──────────┼─────┼─────────────┤
│ 2  │「辜韋超」印文及署名│印文拾貳枚│附於不動產買賣契約書（見同│
│    │                    │署名壹枚  │上他字卷第10頁至第12頁）  │
├──┼──────────┼─────┼─────────────┤
│ 3  │「辜慶榮」署名及署名│印文拾貳枚│附於不動產買賣契約書（見同│
│    │                    │署名壹枚  │上他字卷第14頁至第16頁）  │
├──┼──────────┼─────┼─────────────┤
│ 4  │「辜慶章」署名及署名│印文拾肆枚│附於不動產買賣契約書（見同│
│    │                    │署名壹枚  │上他字卷第18頁至第20頁）  │
└──┴──────────┴─────┴─────────────┘
以上正本證明與原本無異。
如不服本判決應於收受送達後10日內向本院提出上訴書狀，並應
敘述具體理由；其未敘述上訴理由者，應於上訴期間屆滿後20日
內向本院補提理由書（均須按他造當事人之人數附繕）「切勿逕
送上級法院」。
                                      書記官  劉麗英
中    華    民    國   100    年    6     月    30    日
附錄本案論罪科刑法條全文
中華民國刑法第210條（偽造變造私文書罪）
偽造、變造私文書，足以生損害於公眾或他人者，處5 年以下有
期徒刑。
中華民國刑法第216條（行使偽造變造或登載不實之文書罪）
行使第210條至第215條之文書者，依偽造、變造文書或登載不實
事項或使登載不實事項之規定處斷